【裁判字號】    96,破,66
【裁判日期】    970107
【裁判案由】    宣告破產
【裁判全文】
臺灣板橋地方法院民事裁定                96年度破字第66號
聲  請  人  甲○○
上列當事人聲請宣告甲○○破產事件，本院裁定如下：
    主  文
聲請駁回。
程序費用由聲請人負擔。
    理  由
一、按破產，對債務人不能清償債務者，宣告之，破產法第57條
    定有明文。故宣告破產須以債務人不能清償所負債務為要件
    ，要屬當然。又按財團費用及財團債務，應先於破產債權，
    隨時由破產財團清償之；破產宣告後，如破產財團之財產不
    敷清償財團費用及財團債務時，法院因破產管理人之聲請，
    應以裁定宣告破產終止，破產法第97條、第148 條分別定有
    明文。是依上開法條意旨以觀，倘債務人確係亳無財產可構
    成破產財團，或破產財團雖勉強可組成，然其破產財團之財
    產尚不敷清償破產財團之費用及財團之債務，縱使予以裁定
    宣告債務人破產，因其他破產債權人已無法藉由破產程序而
    受到任何清償之機會，而無從依破產程序清理其債務時，即
    無進行破產程序之必要，得以無宣告破產之實益為由，裁定
    駁回債務人破產之聲請（最高法院86年度台抗字第479 號裁
    定參照）。
二、本件聲請意旨略以：聲請人即債務人甲○○與聲請人之先生
    於民國91年間，因事業發生重大變故，又因錯誤決定及不善
    財務規劃，導致週轉不靈，所營事業發生重大虧損，資產幾
    乎賠光，剛開始係向親朋好友借貸應急，但於利息壓力下，
    金額越滾越多，無法清償，只好轉向銀行辦理信用卡、現金
    卡，及信用貸款應急，一路借許多年，全部用來支持越南的
    生意，結果入不敷出，雖努力還錢，累積已還新臺幣（下同
    ）200 萬元以上，但本金都沒有減少，現已走投無路，一無
    所有，生意也全部結束掉，親友已明白表示不再同情資助。
    聲請人現任職醫院行政人員，每月薪資加上獎金約25,000元
    至29,000元，薪資轉帳戶為國泰世華銀行，因還有積欠該銀
    行款項，遭該銀行將聲請人薪資全部扣押主張抵銷，聲請人
    形同做白工，現積欠各債權銀行約250 萬元之本金加利息債
    務，96年初銀行全面緊縮信用，每月將近10萬元之繳款壓力
    ，聲請人已無法再承擔，幸好還有親友同情，資助聲請人20
    萬元，聲請人現有財產為現金27萬元（其中20萬元為親友協
    助聲請人聲請破產而資助）及九德電子股份有限公司股票1,
    872 股，故檢具債務人財產狀況說明書、債權人清冊，債務
    人生活費用清冊各一件，聲請宣告聲請人破產等語。
三、經查：依聲請人所呈報之財產狀況，聲請人固稱尚有現金資
    產270,000 元，然並未提出任何證據以為證明。且經本院通
    知聲請人及債權人於96年12月3 日到庭，該通知於96年10月
    31日寄存送達聲請人，96年11月10日生效，聲請人無正當理
    由並未到庭，而債權人國泰世華商業銀行股份有限公司、遠
    東國際商業銀行股份有限公司、萬泰商業銀行股份有限公司
    、中國信託商業銀行股份有限公司、華僑商業銀行股份有限
    公司則均委任代理人到庭表示不同意宣告聲請人破產。再經
    本院於96年12月3 日發函通知聲請人於文到7 日內將其所稱
    之現金資產27萬元繳納到院，該函於96年12月11日寄存送達
    聲請人，同年月21日生效，聲請人逾期迄未繳入。則聲請人
    空言其尚有現金資產270,000 元云云，顯無可採。至聲請人
    所稱另有九德電子股份有限公司股票1,872 股部分，尚須經
    過變價程序，且其市值亦僅約2 萬元左右（97年1 月4 日之
    收盤價為每股10.7元），顯不足支付破產財團之費用及財團
    之債務。基上，聲請人既無提出任何資料足佐其現存資產足
    夠組成破產財團，本件如為破產宣告，尚須優先支付破產財
    團管理、變價及分配之所生費用、破產管理人之報酬等財團
    費用，無異將使破產財團更為減少，造成其他債權人亦不可
    能受分配，是揆諸前開規定及說明，本件實無宣告破產之實
    益，以及進行破產程序之必要，自應駁回其破產之聲請。
四、本件聲請並無理由，爰為裁定如主文。
中    華    民    國    97    年    1     月    7     日
                  民事第一庭    法  官  黃信樺
以上正本係照原本作成
如對本裁定抗告須於裁定送達後10日內向本院提出抗告狀，並應
繳納抗告費新台幣1000元整。
中    華    民    國    97    年    1     月    7     日
                                書記官  簡青根


司法院資訊處製作；財團法人民間司法改革基金會備份。
